【裁判字號】    99,審易,1471
【裁判日期】    991109
【裁判案由】    竊盜
【裁判全文】
            臺灣士林地方法院刑事判決
公  訴  人  臺灣士林地方法院檢察署檢察官
被      告  甲○○○○○ ○○.
選任辯護人  王泓鑫律師
            張明宏律師
上列被告因竊盜案件，經檢察官提起公訴（99年度偵緝字第709
號），本院判決如下：
    主  文
甲○○○○○ ○○○ ○○○無罪。
    理  由
一、公訴意旨略以：甲○○○○○ ○○○ ○○○係越南籍女子，於民國91年
    1 月18日入境後，經人力仲介公司之安排，至位於臺北市○○區○○路1 段47巷22弄13號乙○○之住處從事幫傭工作，
    竟意圖為自己不法之所有，於91年7 月13日下午5 時30分許
    ，趁乙○○未注意之際，竊取其置於上址房間內之NOKIA 廠
    牌3310型之行動電話1 支（IMEI序號：0000-0000-0000-000
    ）及新臺幣25,600元之現金得逞後隨即逃逸。因認被告所為
    ，涉犯刑法第320 條第1 項之竊盜罪嫌等語。
二、按犯罪事實應依證據認定之，無證據不得認定犯罪事實；不
    能證明被告犯罪或其行為不罰者，應諭知無罪之判決，刑事
    訴訟法第154 條第2 項、第301 條第1 項分別定有明文。次
    按事實之認定，應憑證據，如未能發現相當證據，或證據不
    足以證明，自不能以推測或擬制之方法，以為裁判之基礎；
    又認定犯罪事實所憑之證據，雖不以直接證據為限，間接證
    據亦包括在內，然而無論直接或間接證據，其為訴訟上之證
    明，須於通常一般之人不致有所懷疑，而得確信其為真實之
    程度者，始得據為有罪之認定；再認定不利於被告之事實，
    須依積極證據，苟積極證據不足為不利於被告事實之認定時
    ，即應為有利於被告之認定，更不必有何有利之證據，最高
    法院40年臺上字第86號、76年臺上字第4986號及30年上字第
    816 號分別著有判例意旨可資參照。又刑事訴訟法第161 條
    第1 項亦規定，檢察官就被告犯罪事實，應負舉證責任，並
    指出證明之方法，是檢察官對於起訴之犯罪事實，應負提出
    證據及說服之實質舉證責任，倘其所提出之證據，不足為被
    告有罪之積極證明，或其指出證明之方法，無從說服法院以
    形成被告有罪之心證，基於無罪推定之原則，自應為被告無
    罪判決之諭知，最高法院92年臺上字第128 號著有判例意旨
    可資參照。
三、本件公訴人認被告甲○○○○○ ○○○ ○○○涉犯刑法第320 條第1 項
    竊盜罪嫌，乃以證人即告訴人乙○○之證述，及卷附行動電
    話（IMEI序號：0000-0000-0000-000）通聯紀錄中，有多筆
    與外籍人士通話之資料等，為其主要論據。
四、訊據被告甲○○○○○ ○○○ ○○○堅決否認有何竊盜犯行，辯稱：伊
    於91年7 月12日下午係待告訴人返家，小孩有人照顧後始離
    開，伊並未竊取告訴人置於書桌抽屜內之現金及行動電話1
    支等財物等語。
五、經查：
  (一)被告甲○○○○○ ○○○ ○○○係告訴人乙○○於91年5 月份申請聘僱
    之越南籍勞工，工作地點係告訴人位在臺北市○○區○○路
    1 段47巷22弄13號家中，嗣被告於91年7 月12日下午擅自離
    開上址等情，為被告所自承，並有外僑居留資料查詢明細表
    附卷可稽（參見第709 號偵查卷第10頁），被告在91年7 月
    12日不先知會告訴人即擅自離開上揭處所，未再返回乙情，
    應堪認定（起訴書記載被告離去日期為同年月13日，告訴人
    在本院99年10月26日審理中則表示不記得被告逃跑之確切日
    期究為12日或13日，有本院卷第87頁可資參照）。
  (二)被告辯稱：係因在告訴人處工作待遇不好，未領到薪資才離
    開（參見99年9 月7 日刑事調查證據聲請暨辯護意旨狀，本
    院卷第20頁背面），外籍勞工擅自逃離雇主處所之原因不止
    一端，或係與雇主相處不睦，或係工作待遇欠佳等情欲另謀
    去處，皆有可能，惟核諸告訴人於本院審理中亦證稱：「那
    時候我有問她為何拿到的錢那麼少，她說越南的仲介要抽一
    次，臺灣的仲介抽一次，她拿到的錢真的很少。我認為她沒
    有心在做事。」等語（參見本院99年10月26日審判筆錄，本
    院卷第87頁），堪認本件被告所領取之薪資應屬不高，被告
    所辯因薪資情由離開一節，非無可能，然被告是否於竊取財
    物後始行離去，仍須有相當之證據勾稽，尚難僅憑其不告而
    別，即遽為不利於被告之認定。
  (三)本件告訴人所指失竊之NOKIA 廠牌3310型之行動電話1 支，
    經臺北市政府警察局內湖分局分別向遠傳電信股份有限公司
    、臺灣大哥大股份有限公司查詢其通聯資料，得悉其先後遭
    人將0000000000號SIM 卡（預付卡型，無登錄申裝人姓名）
    、00 00000000 號SIM 卡（預付卡型，登錄用戶名為周金龍
    ，惟僅有姓名無其他相關資料可參）插入使用，但無從判別
    使用者究為何人，有臺北市政府警察局91年12月27日刑事案
    件移送書、臺灣大哥大雙向通聯資料查詢表、遠傳電信股份
    有限公司通聯查詢表各1 份在卷可稽，無由據此認定該行動
    電話失竊後曾經被告使用，又自上開通聯紀錄固可查知在91
    年7 月15日至17日間該手機通聯對象之電話號碼，惟查：
    1.其中與0000000000號門號通話之0000000000號行動電話門
      號申辦人張秋美在警詢中表示：0000000000號行動電話門
      號是伊向臺灣大哥大股份有限公司申請，開卡後交給行動
      電話行販賣，每個門號收取開卡費用2 元，不知SIM 卡由
      何人使用，不認識被告甲○○○○○ ○○○ ○○○等語（參見第786
      號偵查卷第11頁至12頁）；與0000000000號門號通話之00
      00000000號行動電話門號申辦人李啟揚在警詢中亦表示：
      該通電話可能是對方打錯了，伊並不認識被告甲○○○○○ ○○○○○○ 等語。另行動電話門號0000000000號雖有與00000000
      00號門號通話之紀錄，但證人即0000000000號門號申辦人
      丙○○於本院99年10月12日準備程序中陳稱：伊並不認識
      0000000000號門號申辦人周金龍，亦不認識被告甲○○○○○○○○ ○○○ ，從未使用過0000000000號電話號碼，故對該門
      號通話紀錄也不清楚，很久以前曾經遺失身分證、健保卡
      等證件等語（參見本院卷第68頁至69頁）。證人張秋美、
      李啟揚及丙○○均表明對於係爭失竊行動電話曾與彼等所
      申辦之行動電話門號通聯乙情並無所悉，且不認識被告，
      故自各該通聯資料及證人證詞尚無法推知被告甲○○○○○ ○○○○○○ 在離開雇主即告訴人乙○○住處後，曾使用該失竊行
      動電話與他人通聯。
    2.與0000000000號門號通聯之0000000000號門號申辦人為來
      臺外籍人士TARIYEN ，經警依其所留地址查訪其原雇主盤
      之鈿與盤林鳳英，彼等均表示不知其下落與聯絡方式，有
      臺北市政府警察局內湖分局查訪表2 紙在卷可查（參見第
      78 6號偵查卷第36頁至37頁）；另與上開0000000000號、
      0000000000號門號通聯之行動電話門號尚有0000000000號
      、0000000000號、0000000000號，均無法進一步查知申辦
      人個人資料及住址，此有上述警局移送書及電信公司查詢
      資料附卷可按（參見第786 號偵查卷第1 頁至第2 頁、第
      29頁），均乏充分證據可資進一步查明系爭失竊手機之通
      話對象。
    3.綜上，本件失竊行動電話雖有通聯資料可查，但多無法確
      定相關門號申請、持用者之人別與年籍資料，可查得之門
      號申請人張秋美、李啟揚及丙○○等人復均否認與被告相
      識，顯乏足夠證據證明被告涉有竊取該行動電話犯行。公
      訴人固以被告屬外籍人士，上開與失竊行動電話之通聯資
      料中，不乏外籍人士申辦之行動電話門號，遂認被告嫌疑
      重大，惟上開通聯明細既未顯示各門號申請人之完整個人
      資料，且警方亦無法由申請人之姓名如「TARIYEN 」、「
      Buibuychuong」、「Tudumzunz 」查得相關人等真實姓名
      、國籍、住所等資訊，是否果有各該人等存在、有無冒名
      或假名等情事，均難稽考，本院無由遽以該行動電話疑曾
      與外籍人士通話，即認身為外籍人士之被告確有上開竊盜
      犯行。故告訴人所有之行動電話是否失竊、究係何人以何
      方式竊取該行動電話，實無從由被告自承係告訴人所雇用
      之家居幫傭，或告訴人前開供述，遽認竊取告訴人行動電
      話之行為人即為被告，是此部分事實自屬不能證明。
  (四)又證人即告訴人乙○○固於警詢中證稱：被告於91年7 月13
    日下午外出後即未返家，至房間查看後，發現放在衣櫃抽屜
    內的現金25,000元已不見，此外並損失行動電話1 支及交予
    被告買菜之600 元等語（參見第786 號偵查卷第8 頁）；嗣
    在本院審理中並結證稱：伊內湖住家位於巷子1 樓，先前並
    無遭竊，伊給被告1 千元用於外出買菜，詎被告出門後即未
    返回，伊清點財物後，發現抽屜內小孩的滿月禮金約25,000
    元及置於客廳桌上之行動電話1 支已經遺失等語（參見本院
    99年10月26日審判筆錄，本院卷第82頁至84頁）。惟本件公
    訴意旨所指被告竊取現金約25,600元及行動電話1 支，除告
    訴人之指述外，查無其他具體事證可資證明，上開物品固然
    遺失，亦不能遽爾推論乃被告竊取，又告訴人、被害人雖得
    為證人，但因其為案件之利害關係人，應有補強證據，其指
    訴不得據為認定犯罪事實之唯一證據，即仍應調查其他證據
    以資審認被告有無犯罪行為，本案實難僅憑告訴人上開唯一
    證述，即認被告甲○○○○○ ○○○ ○○○於91年7 月12日（或13日）
    離去雇主住所前，確有竊取現金25,000元及行動電話1 支之
    行為。
  (五)另公訴意旨雖認被告在案發當日取走現金25,600元，惟其中
    有600 元（或1,000 元）為告訴人乙○○交予被告供其外出
    買菜之用，業據告訴人在警詢中證稱：「共損失新臺幣約2
    萬5 千元及行動電話手機（諾基亞3310，空機無門號）乙支
    及當天買菜之現金600 元。」等語（參見第786 號偵查卷第
    8 頁），並其在本院審理中證稱：送小孩滿月禮時曾交給被
    告1,2000元買菜，被告拿了錢後就不見了（參見本院99年10
    月26日審判筆錄，本院卷第82頁至84頁），該部分現金既係
    告訴人親手交付被告，自非被告竊取之財物，公訴人就此部
    分亦有誤會。
六、綜上，本件公訴人所舉之證據與所指出之證明方法尚未足使
    本院確信被告有刑法第320 條第1 項之竊盜犯行。此外，本
    院復查無其他積極證據足證被告有公訴人所指之犯罪，據前
    揭說明，不能證明被告犯罪，應為無罪判決之諭知。
據上論斷，應依刑事訴訟法第301條第1項，判決如主文。
本案經檢察官顏珮珊到庭執行職務。
中    華    民    國    99    年    11    月    9     日
                  臺灣士林地方法院刑事第一庭
                          法  官  洪英花
以上正本證明與原本無異。
如不服本判決應於收受判決後10日內向本院提出上訴書狀，並應
敘述具體理由。
                          書記官  趙彩彤
中    華    民    國    99    年    11    月    9     日

司法院資訊處製作；財團法人民間司法改革基金會備份。
